臺灣板橋地方法院民事裁定　　　　　 100年度消債聲字第19號
聲　請　人
即　債務人　黃光鵬
代　理　人　謝杏奇律師
上列當事人因消費者債務清理事件，聲請免責，本院裁定如下：
    主  文
債務人黃光鵬不免責。
    理  由
一、按法院為終止或終結清算程序之裁定確定後，除別有規定外
    ，應以裁定免除債務人之債務。法院裁定開始清算程序後，
    債務人有薪資、執行業務所得或其他固定收入，而普通債權
    人之分配總額低於債務人聲請清算前二年間，可處分所得扣
    除自己及依法應受其扶養者所必要生活費用之數額者，法院
    應為不免責之裁定，但債務人證明經普通債權人全體同意者
    ，不在此限，消費者債務清理條例（下稱消債條例）第132
    條、第133 條定有明文。又債務人有下列各款情形之一者，
    法院應為不免責之裁定，但債務人證明經普通債權人全體同
    意者，不在此限：一、於七年內曾依破產法或本條例規定受
    免責；二、隱匿、毀損應屬清算財團之財產，或為其他不利
    於債權人之處分；三、捏造債務或承認不真實之債務；四、
    因浪費、賭博或其他投機行為，致財產顯然減少或負擔過重
    之債務，而生開始清算之原因；五、於清算聲請前一年內，
    已有清算之原因，而隱瞞其事實，使他人與之為交易致生損
    害；六、明知已有清算原因之事實，非基於本人之義務，而
    以特別利於債權人中之一人或數人為目的，提供擔保或消滅
    債務；七、隱匿、毀棄、偽造或變造帳簿或其他會計文件之
    全部或一部，致其財產之狀況不真確；八、故意於財產及收
    入狀況說明書為不實之記載，或有其他故意違反本條例所定
    義務之行為，復為消債條例第134 條所明定。
二、本件債務人黃光鵬聲請消費者債務清理事件，前經本院以99
    年度消債更字32號裁定自民國99年3 月23日開始更生程序，
    因債務人所提更生方案未經債權人會議可決，債務人之財產
    又不敷支應清算程序費用，經本院於99年12月21日裁定開始
    清算程序，並同時終止清算程序（本院99年度消債清字第16
    0號 ），上開終止清算程序部分因未經抗告而確定。經本院
    依職權函知債權人就本院應否裁定免除債務人債務陳述意見
    結果，各債權人或提出消費明細內容，並均具狀表明不同意
    債務人免責，其理由各如下：
  (一)債權人安泰商業銀行表示：債務人於93年8 月向本行借貸97
    萬元代償他金融機構之信用卡、現金卡債務，故債務人之債
    權人理應僅剩本行1 家，惟今日之債權人卻包含已代償消滅
    之金融機構，可見債務人並未思節制，持續在過度消費之生
    活下致使債務膨脹，其消費行為顯該當消債條例之134條第4
    款之浪費等語。
  (二)債權人台北富邦銀行表示：債務人使用信用卡消費之內容不
    乏預借現金、保險、電信、旅遊、服飾，是類消費難容認為
    與維持生活所必需相當等語。
  (三)債權人臺灣中小企業銀行表示：債務人於債務清理事件中，
    未為任何清償，應為不免責之裁定，以遏止社會歪風等語。
  (四)債權人遠東國際商業銀行表示：債務人持卡期間預借14次現
    金，金額達20萬元，另消費漢崴國際、南山人壽、富豪企業
    社、億春興及多筆電訊費，其消費性質非屬維持通常生活所
    需之必要開銷，其行為已屬消債條例第134條第4款浪費致負
    擔過重之債務，應予不免責等語。
  (五)債權人玉山商業銀行表示：債務人截至目前尚積欠本行信用
    卡債務16萬1432元，其信用卡消費為預借現金等過度消費，
    實無免責之理由等語。
  (六)債權人台新銀行表示：債務人於92年2 月向本行申請現金卡
    ，至94年9月止提領金額累計高達71萬2,013元，每月提領金
    額顯逾一般人生活必要支出，92年7月提領8萬5,000 元、93
    年10月提領高達18萬1,566元、94年7月亦高達17萬7,151 元
    ，顯已逾債務人之清償能力，是債務人負擔過重債務顯係因
    不知節制過度消費所致，核與消債條例第134條第4款之不免
    責事由相當，應依法為不免責裁定等語。
  (七)債權人日盛國際商業銀行表示：債務人自94年5 月起即未再
    全額繳清並使用循環利息，惟仍持續消費至95年1 月，致債
    務越滾越多，故債務人有消債條例第134條第4款之浪費行為
    ，應為不免責等語。
  (八)債權人中國信託商業銀行表示：債務人於本行之欠款係小額
    信貸借款、信用卡預借現金、數位廣場、高額保險、電信費
    用、媒體、汽車旅館、高額國賓商行、3C產品等消費，其數
    額與性質應非屬一般日常生活所必需，且明知經濟情況困難
    ，猶持續借款與奢侈性消費，造成債務惡化，將此風險轉嫁
    債權人承擔，不符公平原則，應不予免責，以維債權人之權
    益等語。
三、經查，本件債務人前經本院以99年度消債更字32號裁定開始
    更生程序，因更生方案未獲債權人會議可決，且債務人名下
    無財產，不敷支應清算程序費用，經本院以99年度消債清字
    第160 號裁定於99年12月21日開始清算程序並同時終止清算
    程序，各債權人於更生清算程序中均未受償等情，業經本院
    依職權調取本院99年度司執消債更字第72號消債執行卷宗核
    閱屬實。又法院裁定開始更生程序後，債務人免責前，法院
    裁定開始清算程序，其已進行之更生程序，適於清算程序者
    ，作為清算程序之一部；其更生聲請視為清算聲請，為消債
    條例第78條第1 項所明定。本件債務人自本院裁定開始更生
    時起至裁定免責前之期間有薪資之固定收入甚明（債權會議
    筆錄附於本院司執消債更字卷），其聲請清算前2 年之總收
    入為21萬5,500元，扣除必要生活費用19萬9,488元後，尚餘
    1萬6,012元，而本件普通債權人於債務人清算後，並未分配
    到任何款項，已如前述。從而，本件普通債權人之分配總額
    ，低於債務人聲請清算前2 年間可處分所得扣除自己所必要
    生活費用之數額，已有消債條例第133 條規定應不免責之情
    事。
四、復查，依各債權人所提出之債務人持卡消費明細之內容，債
    務人於93年8 月向萬泰商業銀行借貸97萬元代償他金融機構
    之信用卡、現金卡債務，且自94年5 月起即已持續出現未繳
    清全額並使用循環利息之情形，惟其仍繼續持卡預借現金、
    繳付保誠、南山人壽保險費、電信費，致其消費所生之債務
    及現金卡提領金額持續累積至343萬480元，顯有浪費行為導
    致債務不能清償之情形，復經本院以各債權人所提出之消費
    明細及不同意免責之理由，發函通知債務人具狀陳述意見，
    債務人雖於100 年3月4日具狀表示其債務之形成係因95年10
    月結婚、兩名小孩陸續出生，入不敷出以卡養卡所致等語，
    惟就前開消費紀錄觀之，其債務係於94年以前形成。故審酌
    債務人之收入及支出情形及前開消費明細內容，堪認債務人
    應有消債條例第134條第4款所規定「因浪費、賭博或其他投
    機行為，致財產顯然減少或負擔過重之債務，而生開始清算
    之原因」不應免責之情形存在，又未符合同條但書規定經全
    體普通債權人同意得免責之規定。綜上所述，本件聲請人之
    聲請免責，自屬不應准許，爰裁定如主文。
中    華    民    國   100    年    3     月    23    日
                  民事第二庭法  官  連士綱
上為正本係照原本作成
如不服本裁定，應於裁定送達後10日內，以書狀向本院提出抗告
，並繳納抗告費新臺幣1,000 元。
中    華    民    國   100    年    3     月    23    日
                            書記官  吳俞玲